【裁判字號】    97,易,1271
【裁判日期】    970819
【裁判案由】    詐欺
【裁判全文】
臺灣士林地方法院刑事判決              97年度易字第1271號
公  訴  人  臺灣士林地方法院檢察署檢察官
被      告  丙○○
上列被告因詐欺案件，經檢察官提起公訴（97年度偵字第7343號
），暨併案審理（臺灣臺北地方法院檢察署97年度偵字第14159
號），被告於準備程序中就被訴事實為有罪之陳述，本院合議庭
裁定由受命法官獨任改依簡式審判程序審理，並判決如下：
    主  文
丙○○幫助意圖為自己不法之所有，以詐術使人將本人之物交付
，處有期徒刑參月，如易科罰金以新臺幣壹仟元折算壹日。緩刑
貳年。
    事  實
一、丙○○於民國97年3 月初，在聯合報知悉提高現金卡額度之
    廣告，乃以該廣告欄所留存之電話與不詳姓名之男子聯絡，
    該男子要求丙○○提供銀行現金卡、帳號及密碼，丙○○明
    知將自己帳戶供不熟識之他人使用，依一般社會生活經驗，
    可得預見幫助不法犯罪集團掩飾或隱匿犯罪所得之財物，致
    使被害人及警方追查無門，仍不違背其本意，於10日後，雙
    方相約於中山高速公路新竹交流道附近，丙○○基於幫助詐
    欺取財之犯意，將其設於臺新國際商業銀行新竹分行帳號為
    00000000000000000 號現金卡帳戶之現金卡及密碼交予該不
    詳姓名成年男子，該男子則將上開提存工具轉交予其他詐欺
    集團成員。該詐欺集團成員乃基於意圖為自己不法所有之詐
    欺取財犯意，先於97年4 月4 日下午1 時28分許，在「SKYP
    E 」網路上以自稱「Y Y 」之女子向位於臺北市○○區○○
    路78號5 樓之乙○○詐稱如要援交，則須先確定是否為學生
    身分，並請乙○○至提款機前操作，致乙○○陷於錯誤，而
    依指示至提款機按鍵操作，於同日下午3 時23分匯款新臺幣
    （下同）2,982 元至丙○○所設上開帳戶內。又於同年月6
    日晚上，該詐欺集團在「SKYPE 」網路上以自稱「楊麗敏」
    之女子向位於臺北市○○區○○路2 段203 巷80號10樓之甲○○詐稱如要援交，則須先確定是身分，並請甲○○至提款
    機前操作，致甲○○陷於錯誤，而依指示至提款機按鍵操作
    ，於同年月4 日凌晨匯款12,999元至丙○○所設上開帳戶內
    。嗣乙○○、甲○○於匯款後，遭該詐欺集團成員提領一空
    ，始知受騙，報警處理而查悉上情。
二、案經臺北市政府警察局北投分局報告臺灣士林地方法院檢察
    署檢察官偵查起訴暨併案審理。
    理  由
一、上開犯罪事實，業據被告丙○○於本院準備程序期日及審理
    中坦承不諱，且經被害人乙○○、甲○○分別於警詢及本院
    準備程序、審理中指述明確，並有被告丙○○所設上開臺新
    國際商業銀行新竹分行帳戶交易往來明細及被害人乙○○匯
    款之彰化銀行自動櫃員機交易明細影本1 紙附卷可憑，應甚
    明確，而堪認定。
二、按金融現金卡帳戶，係作為存戶個人財產保管之用，與存戶
    之存摺、現金卡及密碼相結合，其專屬性、私密性甚高，除
    非本人或與本人具密切之關係者，難認有何理由可自由流通
    使用該存摺、現金卡及密碼，而一般人亦均應有妥為保管存
    摺、提款卡及密碼，以防止被他人冒用之認識，縱有特殊情
    況偶有將存摺、現金卡及密碼交付他人之需，亦必深入瞭解
    其用途後再行提供使用，此為吾人日常生活經驗與事理；且
    觀諸現今社會上，詐騙者蒐購人頭帳戶，持以作為詐欺取財
    犯罪所得掩飾之用，常有所聞，出借帳戶予非親非故之人，
    受讓人可能係為從事詐欺犯罪，已屬人盡皆知之事，被告於
    本院審理中亦自承：伊有懷疑對方取得伊上開帳戶作為不法
    使用等語（參見本院卷第28頁），是被告應可預見提供帳戶
    予不相識之他人，恐將被利用其金融機構帳戶，作為詐欺犯
    罪使用，竟仍將上開帳戶之現金卡及密碼等提領工具交付予
    不熟識之人，供詐欺集團作為上開詐欺取財犯罪使用，顯不
    違反其本意，其幫助他人犯詐欺取財罪之不確定故意至明，
    則被告幫助犯詐欺取財之犯行堪以認定。
三、核被告所為，係犯刑法第339 條第1 項之詐欺取財罪。被告
    對詐欺正犯提供帳戶資以助力，但並未參與詐欺犯罪行為之
    實行，應屬幫助他人實行犯罪行為，為幫助犯，乃依刑法第
    30條第2 項之規定減輕其刑。被告以一提供帳戶之行為，致
    觸犯2 個幫助詐欺取財罪名，為想像競合犯，應從一罪處斷
    。再起訴書雖未敘及併案臺灣臺北地方法院檢察署97年度偵
    字第14159 號關於被害人甲○○之部分，惟此部分與本件起
    訴書敘及關於被害人乙○○部分有想像競合犯之裁判上一罪
    關係，應為起訴效力所及，本院自得併為審理。爰審酌被告
    因一時失慮，竟輕易提供銀行帳戶供他人掩飾犯罪所得使用
    ，非但增加被害人尋求救濟之困難，造成社會人心不安，亦
    助長詐騙犯罪者之氣焰，使詐欺犯罪者得以順利取得詐欺所
    得之財物，危害財產交易安全，及本件被害人受詐騙之金額
    合計為15,981元，被告犯後已於本院準備程序及審理中坦承
    犯行，並與被害人乙○○、甲○○達成和解，分別以現金賠
    償其等損失等一切情狀，量處如主文所示之刑，並諭知易科
    罰金之折算標準，以示懲儆。末查被告未曾受有期徒刑以上
    刑之宣告，此有臺灣高等法院被告前案紀錄表1 份在卷可按
    ，其犯後已坦承犯行，並與被害人乙○○、甲○○達成和解
    ，分別以現金賠償被害人乙○○3,000 元，賠償被害人甲○○13,000元，有本院準備程序筆錄可憑（參見本院卷第22頁
    ），經此偵審教訓，自當知所警惕，信無再犯之虞，因認前
    開宣告之刑以暫不執行為適當，併宣告緩刑2 年，以啟自新
    。
據上論斷，應依刑事訴訟法第273 條之1 第1 項、第299 條第1
項前段，刑法第339 條第1 項、第30條第2 項、第55條、第41條
第1 項前段、第74條第1 項第1 款，刑法施行法第1 條之1 第1
項、第2 項前段，判決如主文。
本案經檢察官翁偉倫到庭執行職務。
中    華    民    國    97    年    8     月    19    日
                  刑事第一庭法  官  雷雯華
以上正本證明與原本無異。
如不服本判決，應於收受送達後10日內向本院提出上訴書狀，其
未敘述上訴理由者，應於上訴期間屆滿後20日內向本院補提理由
書狀（均須按他造當事人之人數附繕本）。
                            書記官  陳如玲
中    華    民    國    97    年    8     月    19    日
附錄本案論罪科刑法條全文：
刑法第339條第1項
意圖為自己或第三人不法之所有，以詐術使人將本人或第三人之
物交付者，處5 年以下有期徒刑、拘役或科或併科1 千元以下罰
金。


司法院資訊處製作；財團法人民間司法改革基金會備份。
